【裁判字號】    98,交聲,3916
【裁判日期】    981117
【裁判案由】    違反道路交通管理處罰條例聲明異議
【裁判全文】
臺灣臺北地方法院交通事件裁定        98年度交聲字第3916號
原處分機關  臺北市交通事件裁決所
受處分人    乙○○
                    13
上列受處分人因違反道路交通管理處罰條例案件，對於臺北市交
通事件裁決所中華民國98年8月31日所為之處分（原處分案號：
北市裁催字第裁22-AEX884639號裁決書）聲明異議，本院裁定如
下：
    主  文
異議駁回。
    理  由
一、按汽車駕駛人，行經有燈光號誌管制之交岔路口闖紅燈者，
    處新臺幣（下同）1,800 元以上5,400元以下罰鍰，道路交
    通管理處罰條例第53條第1項定有明文。又汽車駕駛人違反
    道路交通管理處罰條例第53條者，除依原條款處罰鍰外，並
    記違規點數3點，亦為同條例第63條第1項第3款所明定。
二、本件異議人即受處分人乙○○於民國98年5月31日上午10時
    22分許，駕駛車牌號碼CJ-5478號自用一般小客車，沿臺北
    市○○路行駛，行經吉林路與民權東路有燈光號誌管制之交
    岔路口時，竟於燈光管制號誌為紅燈時仍穿越路口迴轉吉林
    路（北向南迴轉）行駛，為臺北市政府警察局中山分局民權
    一派出所員警甲○○當場攔查，以受處分人行經有燈光號誌
    管制之路口闖紅燈之違規行為，依道路交通管理處罰條例第
    53條第1項規定掣單舉發，惟受處分人拒絕簽收，員警遂在
    舉發違反道路交通管理事件通知單上載明「拒簽拒收」字樣
    ，並當場告知其應到案日期及到案處所後，依違反道路交通
    管理事件統一裁罰基準及處理細則第11條第1項第1款規定，
    視為受處分人已收受該舉發通知單，嗣受處分人未於舉發通
    知單上所載之應到案日期即同年6月15日前提出申訴，亦未
    自動繳納罰鍰，原處分機關乃於98年8月31日依前開條例第
    53條第1項、第63條第1項第3款（裁決書漏引第3款）之規定
    ，逕行裁處受處分人罰鍰5,400元，並記違規點數3點。
三、本件異議人聲明異議意旨略以：98年5月31日上午10時許，
    伊駕車於新生北路3段3巷往東方向行駛至吉林路口，在右轉
    吉林路過程中，突然想到有物品放在家裡忘記拿取，以致反
    射動作下，在未完成右轉時，在吉林路迴轉，此時伊遭員警
    攔下，伊向員警承認於雙黃線處迴轉，但絕無闖紅燈，伊並
    未穿越路口，伊迴轉前，前方有車輛停著等紅燈，不可能穿
    越路口，且亦無開車至銜接路段，伊認為本件適用的法條應
    該是違規於雙黃線處迴轉，而非闖紅燈；再伊拒簽收罰單時
    ，曾詢問員警後續如何處理，該員警並未告知伊雖然拒收罰
    單，仍應於到案時間前繳交罰鍰，而是答覆「等一兩個星期
    後，交通裁決所會有進一步通知，依照所通知之指示來進行
    往後之申訴」，伊依照員警指示在家等候，以致罰單逾期未
    繳，為此聲明異議，請求撤銷原處分等語。
四、經查：
（一）本件受處分人於前揭時、地，駕駛車牌號碼CJ-5478號自
      用一般小客車，行經有燈光號誌管制之交岔路口，於燈光
      號誌為紅燈時仍為穿越路口迴轉行駛，為臺北市政府警察
      局中山分局民權一派出所員警甲○○攔停舉發之事實，業
      據證人甲○○到庭證稱：當時吉林路的燈號剛變成紅燈，
      尚未有車輛在路口停等，受處分人的車輛從新生北路三段
      3巷右轉出來之後，是該車道的第一輛車，並未停等吉林
      路上的紅燈，就直接從吉林路外側車道，越過吉林路的停
      止線，在吉林路與民權東路口的地方迴轉回來吉林路南向
      北的方向，所以伊認為受處分人車輛已經開到吉林路口銜
      接路段，伊當時站在受處分人車輛迴轉之後行向的吉林路
      上，就在吉林路275號前向受處分人開單，該地點並非受
      處分人一開始迴轉的地點，受處分人所提之照片雖為系爭
      違規路口，但其迴轉的位置並非如其在照片上以紅筆繪製
      於雙黃線處迴轉，而是在靠近民權東路口處迴轉等語明確
      （本院卷第25頁反面至27頁反面）；甲○○身為執法人員
      ，與受處分人既素不相識，且無任何宿怨仇隙，衡情證人
      應無在執行交通勤務中，刻意舉發素不相識、毫無冤仇之
      受處分人，且甘冒偽證之罪責，於本院調查中到庭具結為
      虛偽之陳述，以羅織誣陷受處分人之可能或必要；參以證
      人當時所在位置係在吉林路275號前，可清晰觀看前方燈
      號之狀況及受處分人之違規情形，堪認證人上開之證詞為
      可採；復有證人甲○○繪製之現場圖1紙、本件臺北市政
      府警察局舉發違反道路交通管理事件通知單、臺北市政府
      警察局中山分局98年9月23日北市警中分交字第098365327
      00號函各1紙在卷可憑。是本件受處分人之違規行為，堪
      以認定。
（二）另觀諸受處分人提出之違規現場照片第3、4張（本院卷第
      7頁），該道路標線之設置情形為新生北路三段3巷與吉林
      路口處劃設有黃色網狀線，該網狀線向南於吉林路道路中
      央位置，劃設有黃虛線之行車分向線，該黃虛線向南之間
      隔後，始劃設雙黃線，此有違規現場照片可佐，而受處分
      人又於異議狀中陳稱係於未完成右轉時即迴轉云云，則受
      處分人既尚未完成右轉，應可即時於黃虛線間隔處迴轉，
      何需駛至雙黃線處始為迴轉？況證人呂俊毅亦證稱：受處
      分人當時並未向伊表示其違規情形是在雙黃線處迴轉，他
      只有說是忘記帶東西，要回家所以才在路口迴轉，且受處
      分人拒絕簽收罰單，是因為他表示出來之後才發現忘記帶
      東西，並非故意違規，希望員警能給他一次機會不要開單
      ，但伊有向受處分人表示忘記拿東西與違反道路交通管理
      處罰條例是兩回事等語（本院卷第26頁），從而受處分人
      所辯非穿越路口迴轉，而係於雙黃線處迴轉云云，是否可
      採，尚非無疑。
（三）按行為人有道路交通管理處罰條例之情形者，應填製舉發
      違反道路交通管理事件通知單（以下簡稱通知單），並於
      被通知人欄予以勾記，其通知聯依下列規定辦理：一、當
      場舉發者，應填記駕駛人或行為人姓名、性別、出生年月
      日、地址、身分證統一編號及車主姓名、地址、車牌號碼
      、車輛種類。被查獲之駕駛人或行為人為受處分人時，應
      於填記通知單後將通知聯交付該駕駛人或行為人簽名或蓋
      章收受之；拒絕簽章者，仍應將通知聯交付該駕駛人或行
      為人收受，並記明其事由及交付之時間；拒絕收受者，應
      告知其應到案時間及處所，並記明事由與告知事項，視為
      已收受，違反道路交通管理事件統一裁罰基準及處理細則
      第11條第1項第1款定有明文，經查本件受處分人於員警舉
      發時拒絕簽收舉發通知單，員警已當場告知受處分人應到
      案時間、地點等情，業經證人甲○○證述在卷（本院卷第
      27頁），且本件舉發通知單上亦載明「當事人拒簽拒收，
      惟已告知到案時間及處所」字樣，有該舉發通知單影本各
      1紙在卷可佐，是受處分人雖拒絕簽收舉發通知單，然依
      上開規定，仍視為受處分人已收受該舉發通知單，是舉發
      程序尚無違誤，從而受處分人所辯員警並未告知伊雖然拒
      收罰單，仍應於到案時間前繳交罰鍰，伊依照員警指示在
      家等候，以致罰單逾期未繳云云，應無足採。
五、綜上所述，受處分人確有駕駛車牌號碼CJ-5478號自用一般
    小客車，於前開時、地，行經有燈光號誌管制之路口闖紅燈
    之違規行為，且受處分人遲至98年9月12日始向原處分機關
    提出申訴，已逾到案日期60日以上。從而，原處分機關依前
    開道路交通管理處罰條例第53條第1項、第63條第1項第3款
    （裁決書漏引第3款）及違反道路交通管理事件統一裁罰基
    準表之規定，裁處受處分人罰鍰5,400元，並記違規點數3點
    ，尚無違誤。受處分人猶執前詞指摘原處分不當，為無理由
    ，自應將其異議駁回。
據上論結，依道路交通案件處理辦法第19 條，裁定如主文。
中    華    民    國    98    年    11    月    17    日
                              交通法庭法  官  楊蕙芬
以上正本證明與原本無異
如不服本裁定應於送達後5日內向本院提出抗告狀
                                      書記官  馬正道
中    華    民    國    98    年    11    月    23    日


司法院資訊處製作；財團法人民間司法改革基金會備份。
